臺灣桃園地方法院刑事簡易判決　　　　100年度桃簡字第427號
聲　請　人　臺灣桃園地方法院檢察署檢察官
被　　　告　徐寶德
上列被告因詐欺案件，經檢察官聲請以簡易判決處刑（99年度偵
字第17442 號、99年度偵字第23993 號、99年度偵字第25725 號
)， 本院判決如下：
    主  文
徐寶德幫助意圖為自己不法之所有，以詐術使人將本人所有之物
交付，處有期徒刑參月，如易科罰金，以新臺幣壹仟元折算壹日
。
    事實及理由
一、徐寶德能預見任意將所有之金融機構帳戶交付於人，足供他
    人用為詐欺等犯罪後收受被害人匯款，以遂其掩飾或隱匿犯
    罪所得財物目的之工具。竟以前開結果之發生亦不違反其本
    意之幫助詐欺間接故意，在民國99年05月29日前之不詳時間
    ，在某不詳地點，將其所申請之渣打國際商業銀行大園分行
    帳號000-000000000000005748號帳戶（下稱渣打帳戶）、聯
    邦商業銀行南崁分行帳號000-000000000000號帳戶（下稱聯
    邦帳戶）及日盛國際商業銀行中壢分行帳號000-000000000
    000 號帳戶（下稱日盛帳戶）之金融卡及密碼等資料，交付
    予不詳姓名、年籍成員所組成詐欺集團成員使用，嗣該詐欺
    集團成員取得上開3 帳戶後，即意圖為自己不法之所有，基
    於詐欺之犯意，先後於如附表所示之時間，施用如附表所示
    手法，使如附表所示之被害人陷於錯誤，分別於如附表所示
    之時間，以操作自動櫃員機轉帳之方式將如附表所示之金額
    匯入徐寶德之上開帳戶內。嗣因如附表所示之被害人知悉受
    騙報警處理，始查悉上情。
二、被告徐寶德固坦承渣打、聯邦及日盛帳戶及上開帳戶之金融
    卡為其所申辦使用，惟矢口否認有何幫助詐欺犯行，辯稱：
    其將前揭３帳戶之金融卡皆置於皮夾之名片夾內，可能於99
    年05月28日在桃園夜市遺失，密碼因為會換來換去，所以才
    寫在卡片上面，而渣打帳戶為薪資轉帳帳戶，日盛帳戶為繳
    納信貸所用，聯邦帳戶係供證券操作使用，不可能交予詐欺
    集團使用；又因其皮夾上班時不帶在身上，故於遺失後三天
    才報案云云。惟查：
  (一)被害人戴士強、徐小佩、李志亮、曹家寧、陳璟郁、陳殷姿
    、簡妙芳、林秀瑞、張登祥確有於如附表所述之時、地受到
    詐騙，而將如附表所述之金額匯款至被告所申辦之前揭3 帳
    戶等情，業據證人即被害人戴士強、徐小佩、李志亮、曹家
    寧、陳璟郁、陳殷姿、簡妙芳、林秀瑞、張登祥警詢指述綦
    詳，復有被告上開帳戶開戶資料2 紙、往來交易明細3 紙、
    被害人匯款單據10紙、陳殷姿存摺內頁影本1 紙、內政部警
    政署反詐騙諮詢專線紀錄表6 紙、受理詐騙帳戶通報警示簡
    便格式表12紙、受理刑事案件報案三聯單10紙、金融機構協
    助受理詐騙民眾通知疑似警示帳戶通報7 紙、渣打銀行99年
    09 月02 日渣打商銀大園字第09900379號函、聯邦銀行99年
    07月14日聯業管集字第09910311930 號函、日盛銀行99年07
    月12 日 日銀字第0992E00081530 號函、日盛銀行100 年01
    月05日日銀字第0992E00153010 號函、財團法人金融聯合徵
    信中心通報案件紀錄資訊1 份等件在卷可稽，前揭犯罪事實
    ，堪以認定。
  (二)被告雖以前揭情詞置辯，惟查：
  1.觀之渣打帳戶之存摺影本內頁，於99年05月27日提領400 元
    後餘額僅剩29元，嗣於99年05月29日即有被害人徐小佩、戴
    士強及李志亮遭詐騙轉帳至該帳戶，有徐寶德渣打帳戶之存
    摺影本及渣打國際商業銀行出具支存對帳單1 份在卷可稽。
    復依卷附聯邦帳戶之支存對帳單，該帳戶自98年月23日後，
    即近半年之久未再有任何交易紀錄，直至99年05月10 日 提
    領600 元後，餘額僅70元，再於99年05月31日即有被害人曹
    家寧、陳璟郁遭詐欺轉帳至該帳戶，有聯邦銀行出具之支存
    對帳單及往來交易明細附卷可稽。再觀之日盛帳戶之往來交
    易明細，該帳戶於5 月28日時已無餘額。倘非被告明知伊將
    前揭3 帳戶之金融卡及密碼交付他人使用，在伊取回金融卡
    或變更密碼或向銀行辦理掛失止付之手續前，只要該帳戶內
    有任何存款，不論是被告原有存款，或其他人因任何原因諸
    如詐欺等而存入之存款，該持有伊金融卡及密碼之人，均可
    任意使用該金融卡及密碼進行帳戶內存款之提領，為避免伊
    自己遭受損失，預先領走款項，而分於99年5 月10日、27日
    小額提款或轉帳將帳戶金額提領至個位數元，堪認被告預以
    前開3 帳戶供作他人使用甚明。
  2.被告辯稱怕密碼會換來換去，會忘記故寫在卡片上面云云。
    惟查，衡諸常情，一般人均知，持有帳戶之提款卡並知悉提
    款卡之密碼後，即可利用提款卡任意自帳戶提領現款，故一
    般人均會將提款卡與密碼分別存放，以防止同時遺失而遭盜
    領之風險，被告係智識程度正常之成年人，自應具有相當之
    社會經驗、常識，竟將上開帳戶之提款卡密碼書寫於上，已
    與常情有違。且依常情，銀行抑或郵局帳戶係個人使用之金
    融工具，其密碼為個人金融帳戶之保護機制，倘非由其本人
    告知，外人實難知悉，苟被告該金融帳戶確係遺失，則該行
    為人焉能知悉密碼而得以使用帳戶即非無疑。再查，時隔多
    月，被告於本院檢察署接受訊問時，經思考回想後，仍能明
    確記得其金融卡密碼，況其稱該密碼係以前電話，被告應熟
    悉，衡情並無須書寫於金融卡上，則被告應能明確記得其金
    融卡密碼無訛。故被告所辯，與常情未合，無非係臨訟卸責
    之詞，委無足採。
  3.被告雖辯稱渣打帳戶係其作為薪資轉帳之用，不可能賣予詐
    騙集團云云。惟查渣打帳戶係被告薪資轉帳帳戶一事，經優
    比速物流股份有限公司出具員工在職證明書1 份附卷可陳。
    然被告於失竊3 日後，雖至警局報案，惟並未向渣打國際商
    業銀行申報金融卡掛失之事實，有該行99年09月02日渣打商
    銀大園字第09900379號函1 份在卷可查，是該帳戶若係如此
    重要之帳戶，被告有何不向該行掛失，並申請補發之理。足
    見被告此部分所辯，亦屬不實，不足採信。
  4.被告另辯稱日盛帳戶係用以繳納貸款所用，不可能交予詐騙
    集團云云。惟查，該帳戶貸款已結清，並非貸款清償帳戶，
    有日盛銀行100 年01月05日日銀字第0992E00153010 號函在
    卷可稽。是被告此部分所辯，自非可採。
  5.另就取得上開帳戶之第三人而言，該人既有意利用上開帳戶
    作為詐騙之工具，當無選擇一隨時可能遭真正存戶掛失而無
    法使用之帳戶之可能，輔以現今社會上，確實存有不少為貪
    圖小利而出售自己帳戶供人使用之人，是該第三人僅需付出
    少許之金錢，即可取得可完全操控而無遭掛失風險之帳戶，
    該第三人實無以此方式取得上開帳戶之必要，否則，若被告
    在該第三人尚未行詐前，或行詐後，尚未將帳戶內之款項提
    領出前，上開帳戶即被掛失，該第三人豈非無法遂其詐財之
    目的，該第三人絕無將涉及詐騙成否之關鍵置於如此不確定
    境地之可能。故被告徐寶德所辯，有悖社會一般經驗常情，
    顯為臨訟卸責之詞，委無可採，足認被告有將其上開帳戶之
    金融卡及其密碼提供予真實姓名年籍不詳之人所屬之詐騙集
    團，供該集團成員利用其上揭帳戶行詐欺取財之事實。
  6.綜上所述，本案事證明確，被告犯行洵堪認定，自應依法論
    科。
三、按刑法上之幫助犯，係對於犯罪與正犯有共同之認識，而以
    幫助之意思，對於正犯資以助力，而未參與實施犯罪之行為
    者而言（最高法院75年度台上字第1509號、84年度台上字第
    5998號、88年度台上字第1270號判決意旨參照）；是以，如
    未參與實施犯罪構成要件之行為，且係出於幫助之意思提供
    助力，即屬幫助犯，而非共同正犯。本件被告提供帳戶予他
    人使用，使他人得基於詐欺取財之犯意，向被害人施用詐術
    ，致使被害人陷於錯誤而匯款至被告上揭帳戶內，以遂行詐
    欺取財之犯行，該詐騙集團成員固犯刑法第339 條詐欺取財
    罪行，然被告單純提供帳戶供人使用之行為，並不等同於向
    被害人施以詐術之行為，此外，復無其他證據證明被告有參
    與詐欺取財犯行之構成要件行為，是被告提供帳戶供人使用
    之行為，係對於他人遂行詐欺取財之犯行資以助力，應論以
    幫助犯。
四、核被告就犯罪事實附表編號1 至8 部分，係犯刑法第339 條
    第1項 、第30條第1 項前段之幫助詐欺取財罪，應依同法第
    30條第2 項規定，減輕其刑。就犯罪事實附表編號9 部分，
    係犯刑法第339 條第3項、第30條第1 項前段之幫助詐欺取
    財未遂罪，應依刑法第第25條第2 項、第30條第2 項之規定
    ，減輕其刑。又被告以一幫助之行為觸犯數幫助詐欺罪、幫
    助詐欺未遂罪嫌，核屬一行為觸犯數罪名之想像競合犯，應
    依刑法第55條規定從一重處斷。爰審酌被告提供之金融卡供
    詐騙集團使用，助長不法份子氣焰，使司法偵查機關難以追
    查詐騙集團之成員之真實身分以阻犯行，且被害人為數眾多
    ，受騙金額高昂，所生危害非輕，又被告犯後猶否認犯行態
    度不佳，顯乏悔意等一切情狀，量處如主文所示之刑，並諭
    知易科罰金之折算標準，以示懲戒。
五、據上論斷，依刑事訴訟法第449 條第1 項前段、第3 項、第
    454 條第2 項、刑法第30條第1 項前段、第2 項、第339 條
    第3 項、第1 項、第55條、第41條第1 項前段，刑法施行法
    第1 條之1 第1 項、第2 項前段，逕以簡易判決處刑如主文
    。
六、如不服本判決，得於判決書送達之翌日起10日內，以書狀敘
    述理由（須附繕本），向本院合議庭，提出上訴。
中    華    民    國   100    年    4     月    27    日
                  中壢簡易庭    法  官  江德民
以上正本證明與原本無異。
如不服本判決，應於送達後10日內，向本院提出上訴狀。
                                書記官  陳郁惠
中    華    民    國   100    年    5     月    5     日
附論罪科刑依據之法條：
刑法第339 條（詐欺罪）
意圖為自己或第三人不法之所有，以詐術使人將本人或第三人之
物交付者，處5 年以下有期徒刑、拘役或科或併科（新臺幣）1
千元（經提高為新臺幣3 萬元）以下罰金。
以前項方法得財產上不法之利益或使第三人得之者，亦同。
前二項之未遂犯罰之。
 附表：
 ┌─┬───┬──────────┬─────┬─────┐
 │編│被害人│  詐騙時間及手法    │ 匯入帳號 │ 匯款金額 │
 │號│      │                    │          │（新臺幣）│
 ├─┼───┼──────────┼─────┼─────┤
 │1 │戴士強│於99年5月29日下午4時│渣打國際商│99年5月29 │
 │  │      │15分許接獲自稱為燦坤│業銀行大園│日晚上6時 │
 │  │      │服務人員之詐欺集團成│分行帳號：│30分許匯款│
 │  │      │員致電，佯稱購物付款│000-000000│6萬4000元 │
 │  │      │設定錯誤，必須取消分│00000000  │。        │
 │  │      │期付款云云，致陷於錯│          │          │
 │  │      │誤。                │          │          │
 ├─┼───┼──────────┼─────┼─────┤
 │2 │徐小佩│於99年5月29日晚上6時│渣打國際商│99年5月29 │
 │  │      │15分許接獲自稱為郵局│業銀行大園│日晚上7時 │
 │  │      │人員之詐欺集團成員致│分行帳號：│42分許匯款│
 │  │      │電，佯稱購物付款設定│000-000000│4萬元。   │
 │  │      │錯誤，必須取消分期付│00000000  │          │
 │  │      │款云云，致陷於錯誤。│          │          │
 ├─┼───┼──────────┼─────┼─────┤
 │3 │李志亮│於99年5月29日晚上7時│渣打國際商│99年5月29 │
 │  │      │30分許先後接獲自稱為│業銀行大園│日晚上8時 │
 │  │      │燦坤服務人員及銀行行│分行帳號：│55分許匯款│
 │  │      │員之詐欺集團成員致電│000-000000│6萬5000元 │
 │  │      │，佯稱購物付款設定錯│00000000  │。        │
 │  │      │誤，有重複扣款必須更│          │          │
 │  │      │正付款設定云云，致陷│          │          │
 │  │      │於錯誤。            │          │          │
 ├─┼───┼──────────┼─────┼─────┤
 │4 │曹家寧│於99年5月29日晚上9時│聯邦商業銀│99年5月29 │
 │  │      │20分許接獲自稱為郵局│行南崁分行│日晚上10時│
 │  │      │及玩媒公司人員之詐欺│帳號：    │21分及24分│
 │  │      │集團成員致電，佯稱購│000-000000│許匯款共計│
 │  │      │物付款設定錯誤，必須│003       │4萬5000元 │
 │  │      │取消分期付款云云，致│          │。        │
 │  │      │陷於錯誤。          │          │          │
 ├─┼───┼──────────┼─────┼─────┤
 │5 │陳璟郁│於99年5月29日晚上9時│聯邦商業銀│99年5月29 │
 │  │      │49分許接獲自稱為郵局│行南崁分行│日晚上10時│
 │  │      │金融卡服務人員之詐欺│帳號：    │35分及37分│
 │  │      │集團成員致電，佯稱購│000-000000│許匯款共計│
 │  │      │物付款設定錯誤，必須│003       │2萬5000元 │
 │  │      │解除分期付款云云，致│          │。        │
 │  │      │陷於錯誤。          │          │          │
 ├─┼───┼──────────┼─────┼─────┤
 │6 │陳殷姿│於99年5月30日下午2時│日盛國際商│99年5月30 │
 │  │      │29分許接獲自稱為奇摩│業銀行中壢│日下午2時 │
 │  │      │拍賣賣家之詐欺集團成│分行帳號：│39分許匯款│
 │  │      │員致電，佯稱網路購物│000-000000│1萬9018元 │
 │  │      │付款設定錯誤，必須取│00000000  │。        │
 │  │      │消分期付款云云，致陷│          │          │
 │  │      │於錯誤。            │          │          │
 ├─┼───┼──────────┼─────┼─────┤
 │7 │簡妙芳│於99年5月29日晚上9時│日盛國際商│99年5月30 │
 │  │      │38分許及翌日（即30日│業銀行中壢│日下午3時 │
 │  │      │）下午2時38分許先後 │分行帳號：│40分許匯款│
 │  │      │接獲自稱為奇摩網路購│000-000000│1萬7489元 │
 │  │      │物服務人員及郵局人員│00000000  │。        │
 │  │      │之詐欺集團成員致電，│          │          │
 │  │      │佯稱購物付款設定錯誤│          │          │
 │  │      │，必須取消分期付款云│          │          │
 │  │      │云，致陷於錯誤。    │          │          │
 ├─┼───┼──────────┼─────┼─────┤
 │8 │林秀瑞│於99年5月30日下午2時│日盛國際商│99年5月30 │
 │  │      │20分許先後接獲自稱為│業銀行中壢│日下午5時 │
 │  │      │奇摩購物賣家及郵局客│分行帳號：│18分許匯款│
 │  │      │服人員之詐欺集團成員│000-000000│1 萬0998元│
 │  │      │致電，佯稱網路購物付│00000000  │。        │
 │  │      │款設定錯誤，必須取消│          │          │
 │  │      │分期付款云云，致陷於│          │          │
 │  │      │錯誤。              │          │          │
 ├─┼───┼──────────┼─────┼─────┤
 │9 │張登祥│於99年5月30日下午5時│日盛國際商│99年5月30 │
 │  │      │30分許在雅虎奇摩拍賣│業銀行中壢│日晚上6時 │
 │  │      │網頁上，遭自稱為賣家│分行帳號：│49分許匯款│
 │  │      │之詐欺集團成員詐騙交│000-000000│8000元。（│
 │  │      │易購買電腦，致陷於錯│00000000  │因日盛帳戶│
 │  │      │誤。                │          │業已通報為│
 │  │      │                    │          │警示帳戶，│
 │  │      │                    │          │尚未遭詐欺│
 │  │      │                    │          │集團成員領│
 │  │      │                    │          │取）      │
 └─┴───┴──────────┴─────┴─────┘